最高法院刑事判決　　　　　　　　　　111年度台上字第873號
上　訴　人　沈韋仲


上列上訴人因加重詐欺案件，不服臺灣高等法院臺中分院中華民
國110 年10月26日第二審判決（110 年度金上訴字第1616號，起
訴案號：臺灣臺中地方檢察署109 年度少連偵字第222 、232 號
、同年度偵字第16432 、19675 號），提起上訴，本院判決如下
：
    主  文
上訴駁回。
    理  由
一、按刑事訴訟法第377 條規定，上訴於第三審法院，非以判決
    違背法令為理由，不得為之。是提起第三審上訴，應以原判
    決違背法令為理由，係屬法定要件。如果上訴理由書狀並未
    依據卷內訴訟資料，具體指摘原判決不適用何種法則或如何
    適用不當，或所指摘原判決違法情事，顯與法律規定得為第
    三審上訴理由之違法情形，不相適合時，均應認其上訴為違
    背法律上之程式，予以駁回。
二、本件原判決撤銷第一審之不當科刑判決，改判各依想像競合
    犯關係，從一重論處上訴人甲○○如原判決附表（下稱附表
    ）二編號1 至5 所示犯三人以上共同詐欺取財（尚犯洗錢防
    制法第14條第1 項之一般洗錢罪，編號2 部分另犯參與犯罪
    組織罪）均累犯各罪刑。已詳敘認定犯罪事實所憑證據及理
    由。並對上訴人之自白，如何與事實相符，為可採信，依據
    卷內資料予以說明。
三、原判決就累犯部分，已審酌上訴人成立累犯之犯罪情節及相
    關事證，說明其無司法院釋字第775 號解釋意旨所指應裁量
    不予加重最低本刑之情形，第一審法院未依累犯規定加重其
    刑如何不當，其應依累犯規定加重其刑等旨甚詳，於法尚無
    不合。上訴意旨以上訴人前案販毒與本案加重詐欺罪質不同
    ，侵害法益有別，如不分情節一律加重其最低本刑，有罪刑
    不相當之情事。第一審未依累犯規定加重其刑，並無違誤。
    是對原審裁量職權之適法行使及原判決已說明之事項，依憑
    己見而為指摘，殊非上訴第三審之適法理由。
四、想像競合犯係一行為觸犯數罪名，行為人犯罪行為侵害數法
    益皆成立犯罪，僅因法律規定從一重處斷科刑，而成為科刑
    一罪，自應對行為人所犯各罪均予適度評價。因此法院決定
    想像競合犯之處斷刑時，雖從較重罪名之法定刑為裁量之準
    據，惟具體形成宣告刑時，亦應將輕罪之刑罰合併評價，方
    為適當。是想像競合犯雖從重罪處斷，惟如依刑法第57條規
    定裁量刑罰時，一併具體審酌輕罪部分之量刑事由，應認其
    評價已經完足，尚無評價不足之偏失。原判決已敘明：上訴
    人曾於偵查、審判中自白犯參與犯罪組織罪及於審判中自白
    犯一般洗錢罪，原應分別依組織犯罪防制條例第8 條第1 項
    後段、洗錢防制法第16條第2 項規定減輕其刑，此等事由應
    於量刑時一併審酌。第一審逕依上開規定減輕其刑如何欠妥
    適等旨甚詳，所為論斷並無違誤。上訴意旨以第一審只是以
    此等事由為量刑標準，並未依上開規定減輕其刑，原判決有
    所違誤。是以自己之說詞，任憑己意而為指摘，仍非適法上
    訴第三審之理由。
五、刑及執行刑之量定，均屬為裁判之法院裁量之職權。原判決
    已就上訴人如附表二編號1 至5 所示之罪，依累犯規定加重
    其刑後，以其之責任為基礎，具體斟酌刑法第57條所列各款
    事項及上訴人自白犯參與犯罪組織、一般洗錢罪等情狀，而
    為量刑，及依同法第51條第5 款規定，定其應執行之刑。既
    未逾越法定刑度，亦無違背公平正義之情形，均屬裁量職權
    之適法行使，尚難指為違法。上訴意旨雖以第一審適用法規
    並無不當，原審之量刑及定應執行刑均較第一審為重，違反
    不利益變更禁止原則。惟查刑事訴訟法第370 條有關不利益
    變更禁止原則之規定，係指由被告上訴或為被告之利益而上
    訴者，除因第一審判決適用法條不當而撤銷者外，第二審法
    院不得諭知較重於第一審判決之刑而言。原審係因第一審判
    決有未依累犯規定加重其刑之適用法條不當，而予撤銷改判
    ，縱諭知較第一審判決為重之刑，亦無違反不利益變更禁止
    原則可言。執此指摘，顯非上訴第三審之適法理由。
六、依上所述，本件上訴違背法律上之程式，應予駁回。
據上論結，應依刑事訴訟法第395 條前段，判決如主文。
中    華    民    國   111    年    2     月    16    日
                  刑事第八庭審判長法  官  李  英  勇  
                                  法  官  洪  兆  隆  
                                  法  官  吳  冠  霆  
                                  法  官  邱  忠  義  
                                  法  官  楊  智  勝  
本件正本證明與原本無異
                                  書記官
中    華    民    國   111    年    2     月    21    日